臺灣高雄地方法院刑事判決　　　　　　　99年度易字第2540號
公　訴　人　臺灣高雄地方法院檢察署檢察官
被　　　告　陳健水
上列被告因詐欺案件，經檢察官提起公訴（99年度偵字第27220
號），本院判決如下：
    主  文
陳健水幫助犯詐欺取財罪，處有期徒刑貳月，如易科罰金，以新
臺幣壹仟元折算壹日。
    事  實
一、陳健水可預見將自己所申辦之金融帳戶提款卡及密碼提供他
    人使用，他人可能以該帳戶作為詐欺取財犯罪之匯款帳戶，
    以遂行詐欺取財之目的，並逃避偵查，竟仍基於幫助詐欺取
    財之不確定故意，於民國99年6 月17日17時11分（即陳健水
    臨櫃重設金融卡密碼）後之當日某時許，在高雄市旗山區（
    99年12月25日改制前為高雄縣旗山鎮）某處，將其在中華郵
    政股份有限公司旗山郵局（下稱旗山郵局）所申辦局、帳號
    為0000000-0000000 號帳戶之提款卡及密碼，交給真實姓名
    年籍均不詳之人使用。嗣該人取得前開資料後，即與所屬詐
    欺集團之其他成員，共同基於意圖為自己不法所有之犯意聯
    絡，分別於附表所示時間，以附表所示詐騙方法對陳佩沄、
    詹晨耀、陳俊升施以詐術，致陳佩沄等人陷於錯誤，遂分別
    依指示操作自動提款機，而於附表所示時間匯款如附表所示
    金額至上開陳健水旗山郵局帳戶內，隨遭提領一空。嗣因陳
    佩沄等人匯款後，發覺有異，報警處理循線查悉上情。
二、案經（改制前）高雄縣政府警察局旗山分局報請臺灣高雄地
    方法院檢察署檢察官偵查起訴。
    理  由
壹、證據能力部分：
    按被告以外之人於審判外之陳述，雖不符刑事訴訟法第159
    條之1 至第159 條之4 之規定，而經當事人於審判程序同意
    作為證據，法院審酌該言詞陳述或書面陳述作成時之情況，
    認為適當者，亦得為證據；當事人、代理人或辯護人於法院
    調查證據時，知有第159 條第1 項不得為證據之情形，而未
    於言詞辯論終結前聲明異議者，視為有前項之同意，刑事訴
    訟法第159 條之5 定有明文。經查，本判決所引用之各項證
    據資料，其屬於被告以外之人於審判外之陳述者，均據本院
    於調查證據程序逐一提示並告以要旨，檢察官、被告均知該
    等證據為被告以外之人之審判外陳述，已表示同意作為證據
    （見院二卷第26頁正面）及未於言詞辯論終結前聲明異議，
    本院審酌上開證據作成時之情況，亦無不當取供等情形，認
    為以之作為本案之證據亦屬適當，依刑事訴訟法第159 條之
    5 規定，應有證據能力。
貳、實體部分：
一、訊據被告孫健豪對上揭犯罪事實坦承不諱（見院二卷第29頁
    正面），並經證人即被害人陳佩沄、詹晨耀、陳俊升於警詢
    中證述遭詐欺之經過詳確（見警卷第4 、5 、22、23、36至
    38頁），復有被害人陳佩沄提供之合作金庫自動櫃員機交易
    明細表、郵政自動櫃員機交易明細表影本各1 紙（見警卷第
    6 頁）、桃園縣政府警察局中壢分局龍興派出所受理詐騙帳
    戶通報警示簡便格式表、受理刑事案件報案三聯單、受理各
    類案件紀錄表、內政部警政署反詐騙諮詢專線紀錄表等各1
    份（見警卷第7 至12頁）、被告旗山郵局帳戶（局、帳號：
    0000000-0000000 號）客戶歷史交易清單1 份（見警卷第17
    頁）、被害人詹晨耀所提郵局自動櫃員機交易明細表影本1
    紙（見警卷第28頁）、內政部警政署反詐騙諮詢專線紀錄表
    、宜蘭縣政府警察局蘇澳分局南澳分駐所受理詐騙帳戶通報
    警示簡便格式表、受理刑事案件報案三聯單各1 份（見警卷
    第24、25、30頁）、被害人陳俊升所提第一銀行自動付款交
    易明細表影本2 紙（見警卷第40頁）、新竹市警察局第二分
    局關東橋派出所受理詐騙帳戶通報警示簡便格式表、受理各
    類案件紀錄表、內政部警政署反詐騙諮詢專線紀錄表等各1
    份（見警卷第39、43、45頁）、被告旗山郵局帳戶（局、帳
    號：0000000-0000000 號）之存摺封面及內頁交易資料影本
    1 份（見警卷第49至52頁）、中華郵政公司99年9 月21日鳳
    營字第0990004152號函及隨函所附被告旗山郵局帳戶之金融
    卡變更資料及申請書（見偵卷第11至13頁）、中華郵政公司
    99年10月5 日鳳營字第0990004305號函及隨函所附被告旗山
    郵局帳戶之金融卡申請書1 紙及錄影光碟1 片在卷可佐（見
    偵卷第15、16頁）。本案事證明確，被告有事實欄所載幫助
    詐欺取財之犯行，堪以認定，應依法論科。
二、按刑法上之幫助犯，係以幫助之意思，對於正犯資以助力，
    而未參與實施犯罪之行為者而言（最高法院49年台上字第77
    號判例意旨參照）。是以，如未參與實施犯罪構成要件之行
    為，且係出於幫助之意思提供助力，即屬幫助犯，而非共同
    正犯。本案被告基於幫助之故意，交付其旗山郵局帳戶之提
    款卡及密碼給他人，雖使詐欺集團成員得共同基於詐欺取財
    之犯意聯絡，向被害人陳佩沄等人詐取財物，並以被告所交
    付之上開郵局帳戶供作指定匯款之帳戶，規避檢警機關之追
    緝，以遂行詐欺取財之犯行，然被告交付帳戶供人使用之行
    為，並不等同於向被害人陳佩沄等人施以欺罔之詐術行為，
    且亦無證據證明被告有參與詐欺取財犯行之構成要件行為，
    衡諸前揭說明，自應論以幫助犯。核被告所為，係犯刑法第
    30條第1 項、第339 條第1 項之幫助詐欺取財罪。又被告以
    一交付旗山郵局帳戶提款卡等物之幫助行為，致被害人陳佩
    沄、詹晨耀、陳俊升受騙損失財物，係一行為觸犯數罪名，
    為想像競合犯，應依刑法第55條之規定，從一重處斷（臺灣
    高等法院暨所屬法院96年法律座談會刑事類提案第7 號研討
    結果參照）。被告以幫助故意，實施構成要件以外之行為，
    係幫助犯，衡諸其犯罪情節，爰依刑法第30條第2 項規定，
    減輕其刑。茲審酌被告前無犯罪前科紀錄之素行，有臺灣高
    等法院被告前案紀錄表1 份在卷可稽，其將金融帳戶之提款
    卡等物交付他人使用，使詐欺集團藉此方式，輕易於詐欺後
    取得財物，致檢警難以追緝，助長詐欺之犯罪風氣，並因而
    致被害人陳佩沄等人受騙損失如事實欄所載金錢，行為殊不
    可取。兼衡以被告於本院審理時已知錯認罪坦承犯行之態度
    ，及被告犯罪之手段、智識程度、生活狀況，暨檢察官對本
    案科刑範圍之意見（有期徒刑2 月）等一切情狀，量處如主
    文所示之刑，並諭知如主文所示之易科罰金折算標準，以資
    懲儆。
據上論斷，應依刑事訴訟法第299 條第1 項前段，刑法第30條第
1 項前段、第2 項、第339 條第1 項、第55條、第41條第1 項前
段，刑法施行法第1 條之1 ，判決如主文。
本案經檢察官陳秉志到庭執行職務
中    華    民    國   100    年    3     月    3     日
                  刑事第五庭審判長法  官  李昆南
                                  法  官  劉美香
                                  法  官  林永村
以上正本係照原本作成。
如不服本判決應於收受本判決後10日內向本院提出上訴書狀，並
應敘述具體理由，如未敘述上訴理由者，應於上訴期間屆滿後20
日內補提理由書狀於本院（均須按他造當事人之人數附繕本）「
切勿逕送上級法院」。
中    華    民    國    100   年    3     月    3     日
                                  書記官  王珮樺
附錄本判決論罪科刑之法條：
刑法第30條
幫助他人實行犯罪行為者，為幫助犯。雖他人不知幫助之情者，
亦同。
幫助犯之處罰，得按正犯之刑減輕之。
刑法第339條
意圖為自己或第三人不法之所有，以詐術使人將本人或第三人之
物交付者，處5 年以下有期徒刑、拘役或科或併科1 千元以下罰
金。
以前項方法得財產上不法之利益或使第三人得之者，亦同。
前二項之未遂犯罰之。
附表：
┌──┬────────┬───┬─────┬────┐
│編號│詐騙之時間及詐騙│被害人│被害人遭詐│詐騙金額│
│    │方法            │      │騙匯款時間│（新臺幣│
│    │                │      │          │）      │
├──┼────────┼───┼─────┼────┤
│ 1  │由詐騙集團某成員│陳佩沄│99年6 月17│10,900元│
│    │於99年6 月17日20│      │日22時13分│29,100元│
│    │時20分許，撥打電│      │10秒及同日│合計40,0│
│    │話予陳佩沄，佯稱│      │21時4 分23│00元    │
│    │：伊係燦坤3C人員│      │秒許      │        │
│    │，陳佩沄向該公司│      │          │        │
│    │購物，因作業人員│      │          │        │
│    │疏失誤設為分期扣│      │          │        │
│    │款云云，再由其他│      │          │        │
│    │成員撥打電話予陳│      │          │        │
│    │佩沄，並佯稱：伊│      │          │        │
│    │係中國信託商業銀│      │          │        │
│    │行客服人員，要協│      │          │        │
│    │助陳佩沄取消分期│      │          │        │
│    │付款云云。      │      │          │        │
├──┼────────┼───┼─────┼────┤
│ 2  │由詐騙集團某成員│詹晨耀│99年6 月17│8,100元 │
│    │於99年6 月17日17│      │日21時20分│        │
│    │時16分許撥打電話│      │46秒許    │        │
│    │予詹晨耀，佯稱：│      │          │        │
│    │伊係燦坤3C人員，│      │          │        │
│    │詹晨耀在該公司購│      │          │        │
│    │買燒錄機，因作業│      │          │        │
│    │人員疏失誤設為分│      │          │        │
│    │期扣款，要取消超│      │          │        │
│    │刷金額，要求詹晨│      │          │        │
│    │耀到自動提款機操│      │          │        │
│    │作云云，再由其他│      │          │        │
│    │成員撥打電話予詹│      │          │        │
│    │晨耀，並佯稱：伊│      │          │        │
│    │係玉山銀行客服人│      │          │        │
│    │員，要求詹晨耀確│      │          │        │
│    │認存款金額及依指│      │          │        │
│    │示操作云云。    │      │          │        │
├──┼────────┼───┼─────┼────┤
│ 3  │由詐騙集團某成員│陳俊升│99年6 月17│5,050元 │
│    │於99年6 月17日21│      │日21時41分│7,123元 │
│    │時許，撥打電話予│      │及同日21時│合計12,1│
│    │陳俊升，佯稱：伊│      │57分許    │73元    │
│    │係燦坤3C客服人員│      │          │        │
│    │，詹晨耀向該公司│      │          │        │
│    │購買筆記型電腦，│      │          │        │
│    │因作業疏失誤設為│      │          │        │
│    │分期扣款，要求陳│      │          │        │
│    │俊升至自動提款機│      │          │        │
│    │解除設定及依伊指│      │          │        │
│    │示操作查詢餘額云│      │          │        │
│    │云，再由其他成員│      │          │        │
│    │撥打電話予陳俊升│      │          │        │
│    │，並佯稱：伊係聯│      │          │        │
│    │邦銀行客服人員，│      │          │        │
│    │要求陳俊升依指示│      │          │        │
│    │操作自動提款機以│      │          │        │
│    │停止扣款手續云云│      │          │        │
│    │。              │      │          │        │
└──┴────────┴───┴─────┴────┘